最高法院刑事判決　　　　　　　　　　　　　　　九十一年度台上字第三○五七號
　　上　訴　人　甲○○
　　選任辯護人　武忠森律師
　　　　　　　　汪紹銘律師
右上訴人因誣告案件，不服台灣高等法院台中分院中華民國九十年十二月二十六日第
二審更審判決（八十八年度重上更(一)字第四九號，起訴案號：台灣台中地方法院檢察
署八十三年度偵字第一八九七五、一九四○四、一九三二○號），提起上訴，本院判
決如左：
    主  文
原判決撤銷，發回台灣高等法院台中分院。
    理  由
本件原判決撤銷第一審關於上訴人甲○○部分之科刑判決，改判論上訴人以連續意圖
他人受刑事處分，向該管公務員誣告罪，判處有期徒刑貳年陸月，固非無見。
惟查：(一)原判決附表一編號第十二號記載上訴人誣告內容為：「主旨：呈報蔡秀男主
任檢察官包庇部屬暨縱容李慶義不肖檢察官行為不檢，涉有明知不實事項記載於所執
掌公文書，欺罔上級不法行為，恭請部長另行派員詳查，……」等旨，則上訴人是否
亦意圖蔡秀男主任檢察官受懲戒處分，向監察院、法務部長馬英九該管公務員誣告？
本院前次發回意旨已詳細說明，原判決仍恝置不理，致事實仍欠明瞭，其瑕疪依然存
在，自屬無可維持。(二)有罪判決書事實之認定與理由之說明必須互相一致，方為合法
。倘若事實之認定與理由之說明不相一致，按諸刑事訴訟法第三百七十九條第十四款
後段規定，自屬判決理由矛盾之當然違背法令。本件原判決雖引用原判決附表為上訴
人犯罪事實之一部分，惟原判決附表壹編號十記載：「上訴人在民國八十三年十月一
日，蔡明憲國大代表主持之人權保障公聽會上，公然指摘李慶義檢察官吃同辦公室女
檢察官豆腐、行為不檢等」等情，並於理由三說明上訴人此部分係犯刑法第三百十條
第一項之普通誹謗罪（原判決第二十九頁倒數第一、二行），惟上訴人此部分之犯行
究係基於妨害名譽或誣告之犯意所為，原判決未於事實欄明白認定，致其此部分事實
之認定與理由之說明暨附表之記載，齟齬不一，有判決理由矛盾之違誤。(三)原判決於
事實及理由欄內認定上訴人就原判決附表壹編號１、２、４、６、７、９、１２、１
６、１７、１８部分，先後多次意圖使常照倫、吳文忠、李慶義檢察官受刑事或懲戒
處分等情，苟此項認定屬實，其應具使他人受刑事或懲戒處分之意圖，乃於主文內僅
諭知上訴人係意圖他人受刑事處分，不無判決主文與事實不一之違誤。以上或為上訴
意旨所指摘，或為本院得依職權調查之事項，應認原判決仍有撤銷發回之原因。至原
判決就上訴人不另諭知無罪部分，基於審判不可分之原則，應併發回。
據上論結，應依刑事訴訟法第三百九十七條、第四百零一條，判決如主文。
中      華      民      國    九十一    年      六      月      五      日
                              最高法院刑事第十庭
                                  審判長法官  林  增  福
                                        法官  邵  燕  玲
                                        法官  吳  昆  仁
                                        法官  陳  世  雄
                                        法官  惠  光  霞
      右正本證明與原本無異
                                              書  記  官
中      華      民      國    九十一    年      六      月      十      日
